【裁判字號】    89,訴,402
【裁判日期】    891219
【裁判案由】    妨害自由等
【裁判全文】
臺灣基隆地方法院刑事判決                          八十九年度訴字第四０二號
    公  訴  人  臺灣基隆地方法院檢察署檢察官
    被      告  辛○○
                乙○○
                甲○○
                癸○○
                壬○○
    右五人共同  陳雅萍
    選任辯護人
    被      告  庚○○
    選任辯護人  余鍾柳律師
右列被告因妨害自由等案件，經檢察官提起公訴（八十八年度偵字第五七三五號），
本院判決如左：
    主  文
辛○○、乙○○、庚○○、甲○○、癸○○、壬○○均無罪。
    理  由
一、公訴意旨略以：被告辛○○、乙○○、庚○○、甲○○、癸○○、壬○○及張文
    雄（張文雄之年籍住居所不詳）等七人為本院八十七年度易字第八二二號詐欺案
    件之被害人，與該案被告林春發、己○○、丁○○三人於審理中始終未能就民事
    部分達成和解，竟心生不滿，與綽號「小冬」之不詳姓名成年男子基於共同犯意
    聯絡，於民國八十八年八月三十一日十二時二十分許法院庭訊結束後，在本院門
    口騎樓處，強押己○○、戊○○及丁○○之母丙○○至法院外，進入辛○○所駕
    駛之自用小客車內，強行載往位在基隆市○○路二九四巷三十六號之「得揚建材
    行」，丁○○見狀恐其母丙○○之安危，不得已之下，亦跟隨前往；至「得揚建
    材行」後，辛○○、乙○○、庚○○、甲○○、癸○○、壬○○、張文雄及「小
    冬」等人明知林春發個人之債務與己○○、戊○○、丁○○、丙○○等人無關，
    竟共同意圖為自己不法之所有，守住門口，聲稱未解決林春發之債務前，不讓己○○、戊○○、丁○○、丙○○離去，戊○○以其等非債務人為由據理力爭，詎
    辛○○等人不悅，「小冬」即出手毆打己○○之右眼，致己○○眼鏡破裂，眼瞼
    受傷，己○○要求先行就醫，為辛○○等人拒絕，並稱沒有解決，休想離開；雙
    方僵持至同日十七時許，因己○○傷痛難忍，且恐若不速就醫，將有失明之虞，
    不得已之下，與其父戊○○同為發票人，簽發面額均為新臺幣（下同）八十萬元
    之本票三紙，交付辛○○等人收受，辛○○等人更要己○○、戊○○提出房地權
    狀為質，並推由癸○○、甲○○載其二人返家取權狀，因己○○之母適未在家，
    無法取得，始將己○○、戊○○釋回；同此期間，丙○○以不知何時有錢可代林
    春發償還為由，一再懇求不簽本票，辛○○等人揚言若不簽發，休想離去，庚○○更稱「不再簽發，別以為妳是女人，不敢打妳，我現在就撥電話，二十分鐘後
    就找人來把妳打得半死」等語，以恐嚇丙○○，致丙○○心生畏懼，丙○○、丁○○為求脫身，不得不依辛○○等人之指示，同為發票人，簽發面額均為八十萬
    元之本票三紙交付辛○○等人收受，丁○○、丙○○至同日十七時三十分左右始
    獲釋放，因認被告涉有刑法第三百零二條第一項之以其他方法剝奪行動自由罪嫌
    、同法第三百四十六條第一項之恐嚇取財罪嫌及同法第二百七十七條第一項之傷
    害罪嫌云云。
二、按犯罪事實應依證據認定之，無證據不得推定其犯罪事實；又不能證明被告犯罪
    者，應諭知無罪之判決，刑事訴訟法第一百五十四條、第三百零一條第一項分別
    定有明文。次按以被害人之陳述為認定犯罪之依據時，必其陳述並無瑕疵，且就
    其他方面調查，又與事實相符，始能認有證據能力。（最高法院六十一年度台上
    字第三零九九號判例參照）。所謂無瑕疵，係指被害人所為不利被告之陳述，與
    社會上一般生活經驗或卷存其他客觀事實並無矛盾而言。
三、本件公訴人認被告涉犯刑法第三百零二條第一項之以其他方法剝奪行動自由罪嫌
    、同法第三百四十六條第一項之恐嚇取財罪嫌及同法第二百七十七條第一項之傷
    害罪嫌，無非以上開事實業據告訴人己○○、戊○○、丁○○、丙○○等人指訴
    綦詳，且有己○○受傷之驗傷診斷書一紙、告訴人簽發之本票影本六張附卷可稽
    ，復以被告等人與己○○、戊○○、丁○○、丙○○在法院審理中始終無法就民
    事部分和解，應不致無端自願前往被告辛○○之建材行內談債務問題，更不致簽
    發鉅額本票之理，為其論據，固非無見。訊據被告則堅詞否認有何以其他方法剝
    奪行動自由、恐嚇取財及傷害之犯行，均辯稱：渠等未有強押及不准離去之行為
    ，當日並無「小冬」之人在場，亦無人出手毆打己○○，是己○○、戊○○、丁○○、丙○○等人見渠等提出債務打對折之條件可採，才簽發本票等語。
四、經查：
（一）告訴人己○○、戊○○、丙○○指稱渠等係於本院大門口騎樓處遭強押進入辛○○之自用小客車，告訴人丁○○係見狀恐其母丙○○之安危，不得已之下，
      始跟隨前往，惟本院及臺灣基隆地方法院檢察署之法警室內均設有監視系統，
      由駐勤法警二十四小時全天候監視包括大門騎樓處之整體院區安全狀況（基於
      經費緣故，監視影帶僅保存一月，致該日監視影帶已重錄消磁，無法勘驗），
      倘被告有告訴人指稱之犯行，駐勤法警必得即刻警覺而有所反應，況大門騎樓
      距各該院檢法警室不過二十公尺，距大門警衛崗哨亦不過三十公尺之遙，告訴
      人遭強押上車之際，亦得放聲呼救，一旁見狀之丁○○更得速赴法警室或大門
      警衛崗哨前求援，駐勤法警均足以當場反制被告犯行，被告在此環境下竟得以
      未遭任何阻擾而強押告訴人己○○等上車，丁○○亦未思任何求援反應，均有
      悖常情。又倘被告確有強押告訴人乘車前往建材行之意圖，乘車座次安排必圖
      便於被告控制告訴人之行動，然查當日前往建材行之乘車狀況，係由告訴人丙○○、己○○、戊○○三人乘被告辛○○所駕駛之自用小客車，其上僅另有被
      告甲○○一人，告訴人丁○○則係乘被告癸○○所駕駛之另一自用小客車，其
      上尚有被告壬○○及庚○○二人，另被告乙○○則獨自騎乘機車跟隨，業據告
      訴人自承在卷。衡諸常情，被告辛○○所駕駛之小客車上，除駕駛辛○○外，
      僅被告甲○○一人之勢，實難掌控己○○、戊○○、丙○○三人之行動。凡此
      情節，均足證告訴人當日應係自願隨被告驅車前往建材行，被告並無強押告訴
      人上車之情事。是以被告所辯，應堪採信。
（二）告訴人己○○陳稱，當日係綽號「小冬」之不詳姓名成年男子毆打己○○，除
      以拳頭猛擊己○○之右眼外，並毆打己○○之額頭，及以腳踢踹己○○之身體
      ，另訊據告訴人己○○之就醫驗傷時間，先稱：「到晚上七、八點（指八十八
      年八月三十一日被毆當日）去省立醫院看醫生」，後又改稱：「回去後感覺眼
      睛的傷並不嚴重，所以到九月二日才去看醫生。」然經訊據被告均否認當日有
      綽號「小冬」之成年男子在場，且告訴人己○○至臺灣省立基隆醫院驗傷診斷
      日期為八十八年九月二日上午九時五十五分許，檢驗結果除右眼眶周圍瘀傷併
      上下眼瞼擦傷外，其額頭及身體其他各處並無任何傷勢，有該院驗傷診斷書影
      本一紙附卷可參，告訴人關於就醫時間因本院查知與驗傷診斷書不符後陳述反
      覆不一，就其因遭毆打所受傷害，亦與驗傷診斷結果不符，又無法指明「小冬
      」其人，復以告訴狀稱己○○之眼瞼既因遭玻璃碎片插入，血流滿面而傷勢嚴
      重，何以延宕三日始行就醫驗傷？綜上各節所示，均不足以告訴人己○○右眼
      受傷之事實，作被告確有毆打告訴人己○○之不利之認定。
（三）又被告乙○○經營之「得揚建材行」正對汽車監理站之側門，上班時間車輛往
      來頻繁，且該建材行正面門窗係採透明玻璃鋁門窗式，而告訴人當日係坐於門
      旁長桌前，業經本院現場勘驗及告訴人於現場勘驗時自承屬實，有勘驗筆錄及
      勘驗現場圖在卷足憑。又告訴人與被告於「得揚建材行」內商談債務事宜之時
      ，該建材行尚在營業中，並有購買建材之顧客進出，亦據告訴人己○○及丙○○於審理時陳述綦詳。衡情被告能於屋外人車往來頻繁、動見觀瞻之建材行內
      剝奪告訴人等之行動自由，並恣意毆打及恐嚇告訴人，而不致被往來之人發現
      ，告訴人受剝奪行動自由、暴行傷害及恐嚇之際，亦不思趁機向前來購買建材
      之顧客求救，實與常情有違。
（四）末查被告與告訴人間係以債權額減半對折之方式簽發本票解決彼此間債務糾紛
      ，倘被告意藉妨害自由、傷害暴行及恐嚇等手段以求債權之清償，何以屈折其
      債權額度至半？更堪信被告與告訴人應係透過平和之談判方式，取得債務解決
      之和解方案，被告等並無以上開犯行強迫告訴人簽發本票以清償債務之事實，
      被告前揭辯稱，應非虛妄，堪以採信。
五、綜上所述，告訴人既非遭被告強押上車前往「得揚建材行」，於建材行內與告訴
    人商談債務解決方案及簽發本票，亦無剝奪行動自由、傷害及恐嚇取財之事實，
    自難以該三罪相繩，此外本院復查無其他積極證據足資認定被告有公訴人所指之
    犯行，揆諸首揭說明，應為無罪判決之諭知。
據上論斷，依刑事訴訟法第三百零一條第一項判決如主文。
本案經檢察官周啟勇到庭執行職務
中      華      民      國      八十九    年    十二    月    十九      日
                                    臺灣基隆地方法院刑事第三庭
                                            法  官  林 火 炎
右正本證明與原本無異。
對於本件判決如有不服，應於收受送達後十日內，向本院提出上訴書狀，上訴於臺灣
高等法院，並按他造當事人之人數附具繕本。
                                            書記官  王 月 娥
中      華      民      國      八十九    年    十二    月   二十一     日


司法院資訊處製作；財團法人民間司法改革基金會備份。
